【裁判字號】    98,交聲,197
【裁判日期】    980623
【裁判案由】    違反道路交通管理處罰條例聲明異議
【裁判全文】
臺灣基隆地方法院刑事裁定              98年度交聲字第190號
                                      98年度交聲字第197號
移送機關即
原處分機關  交通部公路總局台北區監理所基隆監理站
異  議  人
即受處分人  甲○○
上列異議人即受處分人因違反道路交通管理處罰條例聲明異議案
件，對於臺北市交通事件裁決所於中華民國98年03月30日所為之
處分（原處分案號：基監字第裁42-C00000000、42-C00000000號
），聲明異議，本院裁定如下：
    主  文
異議均駁回。
    理  由
一、原處分意旨略以：受處分人於民國96年11月22日下午2 時50
    分，騎乘2GQ-223 號重型機車，行經瑞芳瑞八公路粗坑口，
    因形經有燈光號誌管制之交叉路口闖紅燈，又拒絕停車接受
    稽查而逃逸，遭台北縣警察局瑞芳分局四腳亭派出所員警依
    道路交通管理處罰條例第53第1 項、第60條第1 項第1 款規
    定之行為掣單逕行舉發外，並遭交通部公路總局臺北區監理
    所基隆監理站以基監字第裁42-C00000000、42-C00000000號
    裁決書分別裁罰罰緩新台幣（下同）4,500元整，並記違規
    點數3點及罰緩6,000元整，並記違規點數1點等語。
二、異議意旨略稱：受處分人在上開時地，並無闖紅燈且攔檢不
    停加速逃逸之情事存在，又暖暖至四腳亭路段皆有攝影機，
    異議人要求舉發員警提出證據，但亦無法提出，故依法提出
    異議云云。
三、按受處分人不服道路交通管理處罰條例第8 條所定主管機關
    所為之處罰者，得於接到裁決書之翌日起20日內，向管轄地
    方法院聲明異議、又聲明異議應以司法狀紙敘述異議理由，
    提出於原處分機關為之，道路交通管理處罰條例第87條第1
    項、道路交通案件處理辦法第13條分別定有明文；次按交通
    法庭認聲明異議不合法律上之程式，且無從補正者，應以裁
    定駁回之，道路交通案件處理辦法第18條前段亦定有明文；
    再按依道路交通管理處罰條例第87條規定向管轄法院聲明異
    議之期間，自裁決送達之翌日起算，並得依法扣除在途期間
    ，道路交通案件處理辦法第12條亦有明文。
四、經查：
  (一)本件原處分機關即交通部公路總局臺北區監理所基隆監理站
    於98年3 月30日所為基監字42-C00000000號裁決書，經交由
    郵政機關於98年4月1日送達於受處分人甲○○位於基隆市○
    ○街379巷136之1號2樓住處，由其同居之父親黃尚貴簽名收
    受，有交通部公路總局臺北區監理所基隆監理站送達證書影
    本在卷可稽。而依行政程序法第73條第1 項前段規定：「於
    應送達處所不獲會晤應受送達人時，得將文書付與有辨別事
    理能力之同居人、受雇人或應送達處所之接收郵件人員。」
    ，上開裁決書之送達既符合上述行政程序法送達之規定，則
    該裁決書於送達受處分人住所時，自發生送達之效力。而受
    處分人對該裁決如有不服，依照前揭說明，其20日之合法提
    出異議期間即自98年4月2日（即其送達生效之翌日）起算至
    98年4月21日止，且依法院訴訟當事人在途期間標準第4條第
    1項第1款之規定，不扣除在途期間，從而，受處分人至遲應
    於97年4 月21日午夜12時以前，向管轄地方法院提出異議，
    詎受處分人竟遲至98年6月2日下午始將異議狀提出於本院，
    顯已逾期，此有蓋有本院上開收狀日期之受處分人聲明異議
    狀可稽，則受處分人之聲明異議顯然不合法律上程式，且無
    從補正，核諸前揭說明，自應將此部分受處分人之異議駁回
    。
  (二)又原處分機關即交通部公路總局臺北區監理所基隆監理站於
    98年3 月30日所為基監字42-C00000000號裁決書，經交由郵
    政機關於98年4月6日送達於受處分人甲○○位於基隆市○○
    街379巷136之1號2樓住處，未獲會晤本人亦無受領文書之同
    居人、受雇人或應受送達處所，寄存於基隆暖暖31郵局，並
    作送達通知書二份，一份黏貼於應受送達人住居所處門首，
    一份置於該受送達處所所信箱或其他適當位置，有交通部公
    路總局臺北區監理所基隆監理站送達證書影本在卷可稽。而
    依行政程序法第74條第1 項：「送達，不能依前二條規定為
    之者，得將文書寄存送達地之地方自治或警察機關，並作送
    達通知書兩份，一份黏貼於應受送達人住居所、事務所、營
    業所或其就業處所門首，另一份交由鄰居轉交或置於該送達
    處所信箱或其他適當位置，以為送達」、第2項：「前項情
    形，由郵政機關為送達者，得將文書寄存於送達地之郵政機
    關」復有明文可資參照。再按民事訴訟文書之寄存送達，民
    事訴訟法第138條第2項規定，自寄存之日起，經十日發生效
    力，此因應受送達人未必能即時領取訴訟文書而知悉其內容
    ，故特設此規定以保障其權益。行政程序法雖未如前述民事
    訴訟法增設第138條第2項規定，但基於保障應受送達人權益
    之同一理由，解釋上應認為有上開規定之類推適用。上開裁
    決書之送達既符合上述行政程序法送達之規定，則該裁決書
    於送達受處分人住所之郵政機關時，自發生送達之效力。而
    受處分人對該裁決如有不服，依照前揭說明，其20日之合法
    提出異議期間即自98年4 月17日（即其送達生效之翌日）起
    算至98年5 月6 日止，且依法院訴訟當事人在途期間標準第
    4 條第1 項第1 款之規定，不扣除在途期間，從而，受處分
    人至遲應於98年5 月6 日午夜12時以前，向管轄地方法院提
    出異議，詎受處分人竟遲至98年6 月2 日下午始將異議狀送
    達本院，顯已逾期，此有蓋有本院上開收狀日期之受處分人
    聲明異議狀可稽，則受處分人之聲明異議顯然不合法律上程
    式，且無從補正，揆諸前揭說明，受處分人此部分之異議，
    亦應予駁回。
五、據上論斷，應依道路交通管理處罰條例第87條第2 項、道路
    交通案件處理辦法第18條前段，裁定如主文。
中    華    民    國    98    年    6    月     23    日
            臺灣基隆地方法院交通法庭法  官  周霙蘭
以上正本證明與原本無異。
對於本件裁定如有不服，應於收受送達後5日內，向本院提出抗
告書狀，敘述抗告之理由，抗告於臺灣高等法院。
中    華    民    國    98    年    6     月    23    日
                                    書記官  莊智凱


司法院資訊處製作；財團法人民間司法改革基金會備份。
